【裁判字號】    88,易,450
【裁判日期】    891109
【裁判案由】    竊盜等
【裁判全文】
臺灣宜蘭地方法院刑事判決                          八十八年度易字第四五號
    公  訴  人  臺灣宜蘭地方法院檢察署檢察官
    被      告  丙○○
右列被告因竊盜案件，經檢察官提起公訴（八十八年度偵字第三六四三號），本院判
決如左：
    主  文
丙○○意圖為自己不法之所有，而侵占自己持有他人之物，處有期徒刑伍月。
    事  實
一、丙○○於民國八十五年六月十八日向位於臺北縣林口鄉○○路二四八號，代表人
    丁○○之茂記交通企業有限公司（下稱茂記公司），承租實際所有人為甲○○，
    靠行茂記公司之Ｌ二─八四三號營業小客車，租期至同年九月十二日止。丙○○
    於承租該車期間某日，因不慎擦撞該車及無力支付租金之故，於租期屆滿時，將
    該車置放在臺北縣樹林鎮公路局吊車場附近，並以電話通知茂記公司人員前往領
    回。惟其竟基於為自己不法所有之意圖，未將所租用之前開營業小客車鑰匙一併
    歸還，變易持有之意為占有，將該車鑰匙侵吞入己，致甲○○須以備用鑰匙將該
    車開回送修，另租予藍添財使用。嗣丙○○復於八十五年十二月五日八時許，乘
    藍添財將該車停放在臺北縣樹林鎮○○路五六一號前無人看管之際，基於為自己
    不法所有之意圖，持先前所侵占之該車鑰匙，竊取上開Ｌ二─八四三號營業小客
    車，及車內無線通話機一部，得手後迅即於翌日（即六日）凌晨零時，駕駛該車
    至乙○○位於臺中市北屯區仁美二巷七號住處，委請乙○○代為尋覓修車廠變更
    該車外觀烤漆塗裝，俾利銷贓。嗣乙○○與李資中將該車交由位於位於臺中市○○路○段同樂巷十六之八號儀明汽車修護場烤漆為寶藍色後，因無資力支付烤漆
    費用，遭修護廠負責人洪義明察覺有異而報警處理，於同年月十三日九時許，查
    獲前往取車之李資中（寄藏贓物部分，業經臺灣臺中地方法院判處有期徒刑五月
    ，緩刑三年確定），再循線先後緝獲乙○○（收受贓物部分，業經臺灣臺中地方
    法院判處有期徒刑三月確定）、丙○○。
二、案經臺灣臺中地方法院檢察署呈請臺灣高等法院臺中分院檢察署移轉臺灣宜蘭地
    方法院檢察署檢察官偵查起訴。
    理  由
一、訊據被告丙○○固坦承自八十五年六月十八日至同年九月十二日，向茂記公司租
    用前開營業用小客車，且未親自歸還該車，而將該車停放在臺北縣樹林鎮公路局
    吊車場附近，以電話通知茂記公司人員前往領回等情，核與證人丁○○、甲○○
    分別於另案及本案中，到庭結證情節相符一致（見臺灣臺中地方法院八十六年度
    易字第三九五八號刑事卷第八十至八十二頁、本院八十八年十二月十四日訊問筆
    錄），復有契約書、租車紀錄、本票、丙○○身分證及駕駛執照各一份在卷可佐
    。惟自警訊至偵審中，均矢口否認有何侵占及竊盜之犯行，辯稱：其以電話聯絡
    茂記公司人員領回前開營業小客車時，即將車鑰匙一併置於車內置物箱內。嗣後
    亦無竊取該車等語。惟查：
  (一)證人甲○○於本案調查中到庭結證稱：該車領回後，並未在車內找到鑰匙，其係
    用備份鑰匙將該車開回（見本院八十八年十二月十四日訊問筆錄）等語綦詳，是
    被告所辯該車之鑰匙業已連同車輛一併歸還茂記公司等語，要屬卸責之詞，而無
    足採。從而，被告於占有該車鑰匙，具事實上管領力時，變易持有狀態為所有之
    意思，將該車鑰匙侵占入己之事實，事證明確，其侵占部分之犯行，洵堪認定。
  (二)本件失竊之營業用小客車係甲○○所有，靠行在茂記公司，嗣於臺中市儀明汽車
    修護廠內查獲時，已經變更烤漆顏色為寶藍色等情，業據證人即茂記公司負責人
    丁○○、證人即該車所有權人甲○○、證人即儀明汽車修護廠負責人洪義明等三
    人結證屬實，復有車輛竊盜、車牌失竊資料個別查詢報表─查詢車輛認可資料一
    份、贓物認領保管收據一紙、車輛相片二幀附卷可佐。另為警循線在右開汽車修
    護廠內查獲之他案被告李資中於另案審理中供稱：該車係八十五年十二月六日凌
    晨三時許由乙○○所寄放，當時乙○○表示該車為其友人所有，係臺北車下來要
    改變烤漆顏色後轉售。事成之後將有好處（見臺灣臺中地方法院檢察署八十六年
    度偵字第二五號偵查卷第十四頁、第三十頁、臺灣臺中地方法院八十六年度易字
    第三九五八號刑事卷第二七頁）等語綦詳，核與他案被告乙○○自緝獲至審結時
    所供述：該車係丙○○於八十五年十二月六日凌晨零時許至其住處，託其先將該
    車去除計程車之標記及字樣後，再變更烤漆顏色後出售，方可售得較高價錢，事
    成後會給予報酬解決其生活上之困難。因其友人李資中對修車廠較為熟稔，故於
    同日凌晨三時許將駕駛該車至李資中住處，將該車車內無線電通話機拆下後，連
    同該車均寄放李資中住處。嗣後再與李資中一同將該車交由儀明汽車修護廠處理
    烤漆事宜，並預計將售出所得之報酬用以償還所積欠李資中之債務（見臺灣臺中
    地方法院八十六年度易字第三九五八號刑事卷第六四頁、第一三六頁、本院囑託
    臺灣臺中地方法院八十九年六月十五日訊問筆錄）等語，大致相符。又乙○○復
    供稱：丙○○係其在臺灣臺中監獄服刑認識之朋友，約在八十五年四、五月出獄
    。其於同年十月七日假釋出獄後，丙○○曾在同年十月底、十一月初時至臺中與
    其聯絡。第二次見面即同年十二月六日被告駕駛本案計程車至其住處（見臺灣臺
    中地方法院八十六年度易字第三九五八號刑事卷宗第七四頁、第一三七頁、本院
    囑託臺灣臺中地方法院八十九年六月十五日訊問筆錄）各語，經核雖與被告到庭
    供述：乙○○於八十五年冬天曾到其位於臺北縣樹林鎮之住處寄住二宿（見臺灣
    宜蘭地方法院八十八年度偵字第三六四三號卷第十二頁、本院八十八年十一月三
    十日訊問筆錄、本院八十九年十月二十六日審理筆錄）等語，就兩人會面聯絡之
    地點完全迥異，然對於其等二人確曾於本案發生前，有見面聯絡一節，要為雙方
    所是認。是參以乙○○甫於八十五年十月七日假釋出獄，旋於出獄約一月後，即
    與被告聯絡，及被告自承雙方並無過節等情觀之，其等二人交情應屬匪淺。況苟
    非該車確係被告交付乙○○，依乙○○與被告見面之時間已在被告歸還該車之後
    ，乙○○焉知丙○○曾租用該部計程車？總此，雖乙○○前開所言各語，亦係因
    涉嫌竊盜本件營業用小客車而於臺灣臺中地方法院審理中所為之供述，或有為求
    脫罪卸責而推諉犯行予本案被告丙○○之瑕疵，然綜合乙○○與被告間夙無怨懟
    且交情匪淺之關係、及乙○○嗣遭警緝獲時，李資中所涉犯之贓物罪嫌部分，業
    經臺灣臺中地方法院判決確定，其等二人並未同庭應訊，尚無互相勾串供述，入
    丙○○於罪之虞。況乙○○於警緝獲之初，即明確指出該車來源係丙○○所交付
    ，經核亦與李資中所述各語大致相符等情觀之，堪信乙○○供稱：本件失竊之營
    業用小客車為被告丙○○所交付等語，尚非毫無根據之杜撰之詞，且與事理相符
    ，洵堪採信。臺灣臺中地方法院就此部分亦同此認定，有該院八十六年度易字第
    三九五八號、八十八年度易字第三一０八號刑事判決可資參酌。
  (三)末由與被告本身有密切地緣關係之地點予以觀察，本件遭竊之營業用小客車前為
    丙○○所租用時，其營業範圍多在臺北縣樹林鎮、板橋市一帶，其歸還該車地點
    亦在臺北縣樹林鎮公路局附近，足見被告整體之活動區域要與該車失竊地點（即
    臺北縣樹林鎮○○路五六一號前）有深厚之地緣關係。次觀諸卷附臺灣高等法院
    檢察署刑案紀錄簡覆表可知，被告丙○○服刑前之活動範圍均在臺中地區，且其
    甫於八十五年五月自臺灣臺中監獄假釋出獄，及證人甲○○在另案調查中復證稱
    ：「（問：丙○○現在何處？）大概在臺中開應召站。」（見臺灣臺中地方法院
    八十六年度易字第三九五八號刑事卷第八二頁）等語，均徵被告與臺中亦有深切
    之地緣關係。執此，本件營業用小客車據證人藍添財到庭結證所述，係八十五年
    十二月四日二十二時三十分許，停放在臺北縣樹林鎮○○路五六０號，翌日（即
    五日）八時許發覺失竊（見臺灣臺中地方法院八十六年度易字第三九五八號刑事
    卷第八一頁）等情，可得推知該車離開使用人藍添財之實力支配範圍，至出現在
    與被告同在臺灣臺中監獄服刑時相識之臺中友人乙○○住處，前後僅相隔壹日餘
    ，而前後涉案之地點，亦均與被告本身有密切之地緣關係，況被告復擁有該車之
    原廠車鑰匙等情觀之，均堪證明該車為被告竊得後，即迅速開往臺中委託乙○○
    代為銷贓。綜上各情，被告所辯各語無非卸責之詞，不足採信。其所涉竊盜部分
    ，事證亦臻明確，犯行已堪認定。
二、核被告丙○○所為係犯刑法第三百三十五條第一項侵占罪、第三百二十條第一項
    竊盜罪。其以侵占本件茂記公司名下，甲○○所有之Ｌ二─八四三號營業小客車
    車鑰匙，目的即在於竊取該車，是其所犯侵占罪與竊盜罪間，有方法目的之牽連
    關係，應從一重之侵占罪處斷。審酌被告不司循合法正當途徑獲得財富，竟乘租
    用計程車使用之機會，侵占該車鑰匙，俾供日後竊取之用，復於竊得該車後，欲
    以重新烤漆變更塗裝以隱匿犯行，其運用智慧於不當之途，侵害他人財產法益，
    且犯後飾詞巧辯，惡性非輕，惟念其係因一時貪念，所生危害非鉅，被害人亦不
    願追究等一切情狀，爰酌情量處如主文所示之刑，以示警懲。至未扣案之被告所
    侵占並用以竊取本件營業用小客車鑰匙一支，因非屬違禁物，亦非被告所有之物
    ，且據所有權人甲○○證稱業已滅失遍尋不著等語在卷可稽，爰依法不予宣告沒
    收，併此敘明。
據上論斷，應依刑事訴訟法第二百九十九條第一項前段、刑法第三百三十五條第一項
、第三百二十條第一項，第五十五條，罰金罰鍰提高標準條例第一條前段，判決如主
文。
本案經檢察官林吉泉到庭執行職務
中    華    民    國      八十九      年      十一      月      九      日
                                  臺灣宜蘭地方法院刑事第二庭
                                          法  官  陳  嘉  年
右正本證明與原本無異。
如不服本判決，應於判決送達後十日內，向本院提出上訴狀。（應附繕本）
                                          書記官  詹  玉  惠
中    華    民    國      八十九      年      十一    月      十        日
附錄本案論罪科刑法條全文
刑法第三百三十五條
意圖為自己或第三人不法之所有，而侵占自己持有他人之物者，處五年以下有期徒刑
、拘役或科或併科一千元以下罰金。
刑法第三百二十條
意圖為自己或第三人不法之所有，而竊取他人之動產者，為竊盜罪，處五年以下有期
徒刑、拘役或五百元以下罰金。


司法院資訊處製作；財團法人民間司法改革基金會備份。
